【裁判字號】    95,上訴,1503
【裁判日期】    950613
【裁判案由】    殺人未遂等
【裁判全文】
臺灣高等法院刑事判決                 95年度上訴字第1503號
上  訴  人  台灣板橋地方法院檢察署檢察官
被      告  丙○○
                    （
指定辯護人  本院公設辯護人  乙○○
上列上訴人因被告強盜等案件，不服台灣板橋地方法院94年度訴
字第2514號，中華民國95年3月29日第一審判決（起訴案號：台
灣板橋地方法院檢察署94年度偵字第17363號）提起上訴，本院
判決如下：
    主  文
原判決撤銷。
丙○○攜帶兇器竊盜未遂，因脫免逮捕，而當場施以脅迫，累犯
，處有期徒刑伍年貳月。扣案具殺傷力仿ＦＮ廠1910型半自動手
槍改造之手槍壹枝（槍枝管制編號0000000000）沒收。
    事  實
一、丙○○素行不良，有多次違反麻醉藥品管理條例、藥事法、
    偽造文書、傷害、槍砲彈藥刀械管制條例等犯罪科刑及執行
    紀錄。其中民國92年間，因違反槍砲彈藥刀械管制條例，經
    本院判處有期徒刑1年2月、併科罰金3萬元，最高法院駁回
    確定，於94年4月10日執行完畢，猶不知悔改。復於94年10
    月3日凌晨3時許，與姓名年籍不詳綽號「阿坤」之成年男子
    ，共同騎乘機車，行經台北縣三重市○○路○段158號前，見
    甲○○所有車號Ｕ7-7707號自小客車停放該處，在附近購買
    宵夜未取下鑰匙，有機可乘。二人基於共同之犯意，意圖為
    自己不法所有，由「阿坤」將具殺傷力仿ＦＮ廠1910型半自
    動手槍改造之手槍1枝及具殺傷力土造子彈2顆，交予丙○○
    ，由丙○○攜帶槍、彈，進入該自小客車內著手竊取車輛，
    「阿坤」則在一旁把風。惟尚未得手，即為甲○○發現，抓
    住丙○○之頭髮將之拖出車外，並加毆打，「阿坤」則乘隙
    逃逸。丙○○為脫免逮捕，單獨起意，取出槍、彈欲嚇阻甲
    ○○。因甲○○精於擒拿術，將丙○○壓制，丙○○為圖脫
    身，往地面射擊一發，當場施以脅迫，甲○○則將丙○○壓
    制在地，手因磨擦到地面，受有手指磨損或擦傷及膝挫傷等
    傷害（傷害部分未據告訴）。嗣經附近麵攤老闆黃純榮協助
    甲○○逮捕丙○○，報警查獲，並扣得上開改造手槍1枝及
    土造子彈1顆（嗣經鑑定時試射）、擊發後之彈殼1顆。
二、案經台北縣政府警察局三重分局報請台灣板橋地方法院檢察
    署檢察官偵查起訴。
    理  由
一、上開犯罪事實，業據被告丙○○於原審及本院審理中坦承不
    諱；核與證人即被害人甲○○及現場目擊證人黃純榮所證述
    之情節相符；復有被害人甲○○受傷之診斷證明書、現場照
    片附卷可稽。本件另當場查獲上開改造槍枝及子彈扣案；經
    將槍枝、子彈送請經內政部警政署刑事警察局鑑驗結果，送
    鑑改造手槍1枝（槍枝管制編號0000000000），認係由仿FN
    廠1910型半自動手槍製造之槍枝，換裝土造金屬槍管而成之
    改造手槍，機械性能良好，可擊發同案送鑑子彈，具殺傷力
    。送鑑改造子彈1顆，認係土造子彈 (具直徑約7.8MM金屬彈
    頭)，經實際試射，可擊發，認具殺傷力，有內政部警政署
    刑事警察局94年10月26日刑鑑字第0940156012號槍彈鑑定書
    在卷足憑。本件被告罪證已臻明確，犯行洵堪認定，應予依
    法論科。
二、被告持具殺傷力兇器槍枝及子彈著手行竊，因遭失主發覺為
    求脫免逮捕，竟當場持槍、開槍施以脅迫。核其所為，係犯
    槍砲彈藥刀械管制條例案第8條第4項之未經許可持有可發射
    子彈具有殺傷力之改造槍枝罪、同條例第12條第4項之未經
    許可持有子彈罪、刑法第329條所規定之準強盜罪，因持有
    兇器，而應論以刑法第330條第2項第1項之加重強盜未遂罪
    。起訴書誤為刑法第329條之罪，雖有未合，惟原審公訴檢
    察官已提出補充論告書及當庭加以更正，自無庸再變更法條
    。又刑法第329條之準強盜罪，依強盜罪相關法條論處罪刑
    之義。強盜未遂或既遂，係以行為人原竊盜行為是否既遂為
    準。被告雖已著手竊盜行為之實施，為被害人發現，未生竊
    得財物之結果，應論以加重強盜未遂罪，依刑法第26條前段
    ，按既遂犯之刑度減輕其刑。被告以一持有行為，同時持有
    槍枝、子彈而觸犯未經許可持有具有殺傷力之改造槍枝罪及
    未經許可持有子彈罪二罪名，為想像競合犯，應依刑法第55
    條前段規定，從一重之未經許可持有可發射子彈具有殺傷力
    之改造槍枝罪處斷。被告所犯未經許可持有可發射子彈具有
    殺傷力之改造槍枝罪及加重強盜未遂罪間，有方法結果之牽
    連關係，應從較重加重強盜未遂罪處斷。被告原犯竊盜罪為
    準強盜罪所吸收，不再論以竊盜罪。惟被告與綽號「阿坤」
    之成年男子就原竊盜及未經許可非法持有槍枝、子彈部分，
    仍有犯意聯絡及行為分擔，皆為共同正犯，被告為脫免逮捕
    施脅迫行為之時，綽號「阿坤」之男子並未上前協助，且自
    行逃逸，為被告單獨之犯意，綽號「阿坤」之男子對被告其
    後之犯行，並非共犯。查被告有事實欄所載犯罪科刑及執行
    紀錄，其中92年間，因違反槍砲彈藥刀械管制條例案件，經
    本院判處有期徒刑1年2月、併科罰金3萬元，最高法院駁回
    上訴確定，於94年4月10日執行完畢，有本院被告前案紀錄
    表附卷可按，其於5年內再犯本件有期徒刑以上之罪，應論
    以累犯，並加重其刑，且先加後減之。
三、
  (一)公訴意旨另以：被告丙○○於上揭竊盜被發覺後，明知腹腔
    為人體重要部位，為圖脫逃，竟自其腰間取出上開槍彈，朝
    甲○○腹部射擊，殺害甲○○，所幸甲○○及時制止，始未
    中彈而未遂。因認被告另涉犯刑法第271條第2項、第1項之
    殺人未遂罪嫌。
  (二)按犯罪事實應依證據認定之，無證據不得認定其犯罪事實，
    刑事訴訟法第154條第2項定有明文。
  (三)公訴人認被告涉犯殺人未遂罪嫌，係以被告警詢供述：朝被
    害人之腹部擊發一槍及被害人甲○○、證人黃純榮警詢、偵
    訊證述：被告朝甲○○腹部射一槍，復多次扣扳機云云。被
    告若非有殺人之真意，何須掏出槍枝，且多次扣扳機，為其
    論據。惟訊之被告堅決否認有殺人未遂犯行，辯稱：我沒有
    殺人之犯意，係為逃脫，往地面射擊一發，嚇阻甲○○，且
    只射擊一發，未連續擊發等語。
四、經查：
  (一)被告固曾於警詢時稱：朝告訴人之腹部擊發一槍云云，惟其
    後即堅稱：是為想嚇走告訴人才擊發，沒有朝告訴人之腹部
    射擊等語。則被告前後不同之陳述，究竟何者與事實相符，
    應調查其他證據，以資勾稽審認，警詢自白非可遽為採為證
    據。
  (二)告訴人甲○○及現場之黃純榮於警詢及檢察官訊問之陳述，
    均屬傳聞證據，原審法院傳訊告訴人甲○○依證人身分命其
    具結，擔保證述真實，其結證稱：被告原先不知道我在車外
    ，我就用右手抓住他的頭髮把他拖出來，用左手猛打他眼睛
    ，這時他想要把槍拿出來。我在軍中有學過擒拿術，跆拳道
    兩段，就抓住他拿槍的手，反扣他的右手掌。把他摔在地上
    。麵攤老闆（黃純榮）就出來，我們順勢就搶他的槍，被告
    槍由右手拿出來，還沒有對準我，我就用左手抓住被告右手
    腕下壓，我的右手捧住槍的底部，一瞬間槍就擊發了。被告
    從腰際拔出槍枝槍口與地面呈45度角時，我的左手抓住被告
    右手上方，右手捧住槍的底部，控制槍之方向，彈道是因為
    我側身不可能射擊到我。被告拿槍時就被我控制住，有無要
    瞄準我，我也不清楚等語（見原審卷第80頁至第82頁）。其
    原審作證對事實經過詳細敘述，又無迴護被告之情，明確證
    明被告已遭其制服，往地面射擊，不可能射中其身體。警詢
    中未具結，隨口所述朝腹部射擊，則二人貼身近距離射擊其
    腹部，何能不中，所述應與事實不符。證人黃純榮於原審傳
    訊具結後，結證稱：我在三重市中正堂那邊賣麵食。10月7
    日大約時間凌晨2點到3點左右，被搶車的人（甲○○）跟我
    買麵，車沒有熄火鑰匙還在車子裡面，有兩個人騎機車相搭
    載，坐後座的被告跑到車內，車主看到去拉他，拉出來之後
    壓制被告，我幫忙壓制被告，被告手持一把槍對著車主開一
    槍，我聽到一聲槍響，我跟車主把被告壓住，車主把槍搶拿
    起來，後來警察就來了。槍是從哪邊拿出來的，我沒看到。
    我只知道車主跟他搶槍就開出去了。被告開了一槍車主應該
    手有受傷。我只看見開一槍，沒有一直在開。我是位在被害
    人後方。扣了四、五次板機‧‧‧這部分我沒有看到。我只
    聽到砰‧‧‧擊發一聲的聲音，有火花，其他就沒有聽到。
    被告開槍後，有無繼續扣扳機，我沒有注意。原審法院法官
    並當庭將扣案手槍扣擊板機發出聲音，訊問黃純榮，黃純榮
    明確表示當時並未注意到有這種聲音等語（見原審卷第100
    頁、第103頁、第105頁）。黃純榮固曾於偵訊時證稱：被告
    擊發一次後還扣了幾次扳機云云，惟其於原審法院明確證稱
    只看見及聽聞被告開一槍，並更正於偵查中之所述。而經核
    對另一證人甲○○之證述，被告只有射擊一次，黃純榮於檢
    察官訊問時所述，被告於擊發一槍後繼續扣扳機，當係添飾
    誇大之詞。又黃純榮證述當時在被害人後方，對被告開槍之
    角度，部位自有偏差，所謂看到被告往被害人身上開槍，只
    是較遠處之看法，應以在前方與被告貼身奪槍之被害人甲○
    ○所述，係往地上開槍，且其並未被擊中（甲○○）腹部，
    膝蓋挫傷是壓制被告於地上磨擦所致，與實際情況較相符合
    。
  (三)本件被告竊盜進入被害人之車內隨即被發現，遭拖出毆打，
    當時甲○○一手捉住被告之頭髮，一手打被告，被告當時雙
    手並未被控制，而其槍枝已上膛隨時可擊發（此由被告隨後
    並未將子彈上膛即可擊發，足證當時子彈已上膛），如其有
    意殺人，可隨時對被害人身體要害擊發，而並未為之，反而
    是槍口朝地面擊發，足徵被告所辯開槍是要嚇阻被害人，便
    於脫逃，應屬有徵。
  (四)此外，復查無其他積極證據，足以證明被告有殺人之犯意，
    因公訴人認此部份與上開有罪科刑之部分，有方法與結果之
    牽連關係，為裁判上之一罪案件，依法無庸另為無罪之諭知
    。
五、原審對被告為有罪科刑之判決，固非無見。惟查被告與在逃
    之「阿坤」間，就未經許可持有具殺傷力之槍枝及子彈部分
    ，係屬共同正犯，原審事實欄已予記載，惟理由漏未審認，
    尚有未合，自屬無可維持。公訴人上訴意旨，認被告仍有殺
    人未遂之犯行，固不足採，但指摘原審對被告非法持有槍枝
    子彈部分，未與「阿坤」論以共犯，尚非全無理由，應由本
    院將原判決撤銷改判。爰審酌被告持有槍枝、子彈之情節及
    其素行、犯罪動機、目的、手段、犯罪後態度，坦承犯行，
    尚知悔悟等一切情狀，量處與原審相同如主文第2項所示之
    刑。扣案之仿ＦＮ廠1910型半自動手槍改造之手槍1枝（槍
    枝管制編號0000000000）有殺傷力，而屬違禁物，依刑法第
    38條第1項第1款規定宣告沒收；又扣案之土造子彈1顆，經
    鑑定試射，已失其違禁物性質，自無庸宣告沒收，附此說明
    。
六、據上論斷，應依刑事訴訟法第369條第1項前段、第364條、
    第299條第1項前段，槍砲彈藥刀械管制條例第8條第4項、第
    12條第4項，刑法11條前段、第329條、第330條第1項、第2
    項、第26條前段、第55條、第47條、第38條第1項第1款，判
    決如主文。
本案經檢察官郭啟東到庭執行職務。
中    華    民    國    95    年    6     月    13    日
                  臺灣高等法院刑事第十六庭
                              審判長法  官  葉騰瑞
                                    法  官  黃俊明
                                    法  官  趙功恆
以上正本證明與原本無異。
如不服本判決，應於收受送達後十日內向本院提出上訴書狀，其
未敘述上訴之理由者並得於提起上訴後十日內向本院補提理由書
（均須按他造當事人之人數附繕本）。
                                    書記官  孫佩琳
中    華    民    國    95    年    6     月    13    日
附錄本案論罪科刑法條全文：
槍砲彈藥刀械管制條例第8條第4項
未經許可，持有、寄藏或意圖販賣而陳列第1項所列槍枝者，處
3年以上10年以下有期徒刑，併科新臺幣700萬元以下罰金。
槍砲彈藥刀械管制條例第12條第4項
未經許可，持有、寄藏或意圖販賣而陳列子彈者，處5年以下有
期徒刑，併科新台幣300萬元以下罰金。
刑法第329條
竊盜或搶奪，因防護贓物、脫免逮捕或湮滅罪證，而當場施以
暴脅迫者，以強盜論。
刑法第330條第1項第2項
犯強盜罪而有第321第1項各款情形之一者，處7年以上有期徒刑
。前項之未遂犯罰之。


司法院資訊處製作；財團法人民間司法改革基金會備份。
